臺灣南投地方法院刑事判決
111年度交易字第75號
公  訴  人  臺灣南投地方檢察署檢察官
被      告  張天化


上列被告因過失傷害案件，經檢察官提起公訴（111年度偵字第3
138號），被告於準備程序中就被訴事實為有罪之陳述，本院裁
定改行簡式審判程序，判決如下：
    主  文
張天化汽車駕駛人，無駕駛執照駕車，因過失傷害人，處拘役伍
拾日，如易科罰金，以新臺幣壹仟元折算壹日。
    犯罪事實及理由
一、本件犯罪事實及證據，除證據部分應補充「被告張天化於本
    院準備程序及審理中之自白」外，其餘均引用檢察官起訴書
    之記載（如附件）。
二、核被告所為，係犯道路交通管理處罰條例第86條第1項、刑
    法第284條前段之汽車駕駛人，無駕駛執照駕車，因過失傷
    害人罪，並依道路交通管理處罰條例第86條第1項規定加重
    其刑。本案交通事故發生後，被告親自或託人電話報警，並
    已報明肇事人姓名、地點、請警方前往處理等情，有道路交
    通事故肇事人自首情形紀錄表1份(偵卷第17頁)在卷可查，
    且未逃避裁判，依刑法第62條前段規定，減輕其刑。
三、審酌被告未領有駕駛執照即駕車上路，且無視交通號誌貿然
    闖越紅燈直行而發生本案事故，幸告訴人所受傷勢非重，被
    告至今未能與告訴人成立和解或賠償，及被告自陳沒有讀書
    ，目前無業，經濟狀況不佳等一切量刑事項，量處如主文所
    示之刑，並諭知易科罰金之折算標準。
四、如不服本件判決，得自收受送達之日起20日內，向本院提起
    上訴狀（須附繕本）。
五、依刑事訴訟法第273條之1第1項、第299條第1項前段、第310
    條之2、第454條第2項，判決如主文。　
本案由檢察官陳俊宏提起公訴，檢察官黃淑美到庭執行職務。
中　　華　　民　　國　　111 　年　　11　　月　　8 　　日
　　　　　　　　　刑事第一庭  法　官　顏代容
以上正本與原本無異。
如不服本判決應於收受送達後20日內向本院提出上訴書狀，並應
敘述具體理由；其未敘述上訴理由者，應於上訴期間屆滿後20日
內向本院補提理由書（均須按他造當事人之人數附繕本）「切勿
逕送上級法院」。
告訴人或被害人如對於本判決不服者，應具備理由請求檢察官上
訴，其上訴期間之計算係以檢察官收受判決正本之日期為準。
中　　華　　民　　國　　111 　年　　11　　月　　9 　　日
                              書記官  廖佳慧
附錄論罪科刑法條全文：
中華民國刑法第284條
因過失傷害人者，處1年以下有期徒刑、拘役或10萬元以下罰金
；致重傷者，處3年以下有期徒刑、拘役或30萬元以下罰金。
道路交通管理處罰條例第86條第1項
汽車駕駛人，無駕駛執照駕車、酒醉駕車、吸食毒品或迷幻藥駕
車、行駛人行道或行經行人穿越道不依規定讓行人優先通行，因
而致人受傷或死亡，依法應負刑事責任者，加重其刑至二分之一
。
附件：
臺灣南投地方檢察署檢察官起訴書
111年度偵字第3138號
    被　　　告　張天化　男　74歲（民國00年0月0日生）
                        住南投縣○○市○○路○街00○0號
                        國民身分證統一編號：Z000000000號
上列被告因過失傷害案件，業經偵查終結，認應提起公訴，茲將
犯罪事實及證據並所犯法條分敘如下：
        犯罪事實
一、張天化於民國110年11月22日，無駕駛執照仍駕駛車牌號碼0
    0-0000號自小貨車，沿南投縣草屯鎮草溪路由西往東方向行
    駛，於同日上午8時45分許，行經草溪路與太平路1段351巷
    口時，本應注意汽車行駛至交岔路口，應遵守燈光號誌指示
    行駛，而依當時天候晴、日間自然光線、柏油路面乾燥、無
    缺陷亦無障礙物，視距良好，顯無不能注意之情事，竟疏未
    注意及此，適有劉守恆（原名劉毓舜）騎乘車牌號碼000-00
    00號普通重型機車，在該路口停等欲左轉，於左轉時與闖越
    紅燈之張天化發生碰撞，致劉守恆人車倒地後受有左側小腿
    擦傷、右側足部擦傷等傷害。張天化於肇事後，親自報警並
    報明肇事人姓名承認肇事，自首而接受裁判。
二、案經劉守恆訴由南投縣政府警察局草屯分局報告偵辦。　　
　　　　證據並所犯法條　
一、訊據被告張天化固坦承不諱有於上述時間、地點，與告訴人
    劉守恆發生車禍事故，惟辯稱：「我沒有闖紅燈，我只有搶
    黃燈，而且救護車及警察到場時，告訴人都表示沒有受傷，
    也不願就醫，事後才說他受傷。」等語。然查，上揭犯罪事
    實，業據證人即告訴人劉守恆於警詢、偵訊時證述在卷，復
    有道路交通事故現場圖、道路交通事故調查報告表（一）、
    （二）、現場照片、告訴人提出之行車紀錄器檔案、南投縣
    政府警察局道路交通事故初步分析研判表、南投縣政府警察
    局草屯分局上林派出所受理案件證明單、受理各類案件紀錄
    表、車輛詳細資料報表、南投縣○○○○○○○○○道路○○○○○○○○○○○
    路○○○○○○○號查詢汽車駕駛人等附卷可稽。而告訴人確因本
    件車禍受有上揭傷害，亦有中山醫學大學附設醫院診斷證明
    書1紙在卷足憑。按汽車行駛至交岔路口，其行進、轉彎，
    應遵守燈光號誌或交通指揮人員之指揮，遇有交通指揮人員
    指揮與燈光號誌並用時，以交通指揮人員之指揮為準，道路
    交通安全規則第102條第1項第1款訂有明文，被告駕駛車輛
    自應注意上開規定，而依卷附道路交通事故調查報告表所載
    ，當時路面無障礙物，視距良好，衡情應能注意，竟疏未注
    意及此，以致肇事並使告訴人受傷，其有過失甚明，交通部
    公路總局臺中區監理所111年6月8日投鑑字第1110099691號
    函及所附南投縣區車輛行車事故鑑定會鑑定意見書亦同此是
    認。又告訴人係因本件車禍而受傷，故被告之過失行為與告
    訴人之受傷間，有相當因果關係，其罪嫌應堪認定。
二、按刑法總則之加重，係概括性之規定，所有罪名均一體適用
    ；刑法分則之加重，係就犯罪類型變更之個別犯罪行為予以
    加重，成為另一獨立之罪名。道路交通管理處罰條例第86條
    第1項關於汽車駕駛人，無駕駛執照駕車、酒醉駕車、吸食
    毒品或迷幻藥駕車、行駛人行道或行經行人穿越道不依規定
    讓行人優先通行，因而致人受傷或死亡，依法應負刑事責任
    者，加重其刑至二分之一之規定，係就刑法第276條第1項之
    過失致人於死罪、同條第2項之業務過失致人於死罪，同法
    第284條第1項之過失傷害（及致重傷）罪、同條第2項之業
    務過失傷害（及致重傷）罪之基本犯罪類型，對於加害人為
    汽車駕駛人，於從事駕駛汽車時，因而致人受傷或死亡之特
    殊行為要件予以加重處罰，已就上述刑法第276條第1、2項
    ，同法第284條第1、2項各罪犯罪類型變更之個別犯罪行為
    予以加重，而成另一獨立之罪名，自屬刑法分則加重之性質
    （最高法院92年度第1次刑事庭會議決議、99年度台非字第1
    98號判決意旨參照）。經查，被告於行為時未領有汽車駕駛
    執照乙節，有證號查詢汽車駕駛人資料表單、南投縣政府警
    察局道路交通事故初步分析研判表、南投縣政府警察局舉發
    違反道路交通管理事件通知單附卷可憑，核被告所為，係犯
    道路交通管理處罰條例第86條第1項、刑法第284條前段之汽
    車駕駛人，無駕駛執照駕車，因過失致人受傷罪嫌，應依道
    路交通管理處罰條例第86條第1項之規定，加重其刑。
三、依刑事訴訟法第251條第1項提起公訴。　
　　此　致
臺灣南投地方法院
中　　華　　民　　國　 111　　年　　6 　　月　　23　　日
　　　　　　　　　　　　　　　檢　察　官　陳俊宏
本件證明與原本無異
中　　華　　民　　國　 111　　年　　7 　　月　　12　　日
　　　　　　　　　　　　　　　書　記　官　李侑霖
附錄所犯法條：
中華民國刑法第284條
因過失傷害人者，處 1 年以下有期徒刑、拘役或 10 萬元以下
罰金；致重傷者，處 3 年以下有期徒刑、拘役或 30 萬元以下
罰金。
道路交通管理處罰條例第86條
汽車駕駛人，無駕駛執照駕車、酒醉駕車、吸食毒品或迷幻藥駕
車、行駛人行道或行經行人穿越道不依規定讓行人優先通行，因
而致人受傷或死亡，依法應負刑事責任者，加重其刑至二分之一
。
汽車駕駛人，在快車道依規定駕車行駛，因行人或慢車不依規定
，擅自進入快車道，而致人受傷或死亡，依法應負刑事責任者，
減輕其刑。